【裁判字號】    97,交聲,1478
【裁判日期】    980327
【裁判案由】    違反道路交通管理處罰條例聲明異議
【裁判全文】
臺灣桃園地方法院刑事裁定            97年度交聲字第1478號
原處分機關  交通部公路總局新竹區監理所桃園監理站
異  議  人  丙○○
代  理  人  乙○○
上列異議人因違反道路交通管理處罰條例案件，對於交通部公路
總局新竹區監理所桃園監理站97年9 月8 日桃監裁罰字第裁52－
DB0000000 號違反道路交通管理事件裁決書所為處分（原舉發通
知單案號：桃園縣政府警察局桃警局交字第DB0000000 號）聲明
異議，本院裁定如下：
    主  文
異議駁回。
    理  由
一、聲明異議意旨略以：異議人於舉發當時之車輛並未熄火，為
    臨時停車狀態，而該員警未予鳴笛警示並立即開單，況舉發
    單位所開立之逕行舉發違規停車標示聯所載時間為97年8 月
    13日14時「40」分，惟其後違反道路交通管理事件通知單之
    違規時間為97年8 月13日14時「34」分，復依卷附照片之拍
    照時間亦為97年8 月13日14時34分，但此時逕行舉發違規停
    車標示聯已夾在車上，此有卷附照片可稽，逕行舉發標示聯
    之時間與採證照片時間相差甚遠，確有違誤。為此爰聲明異
    議，請求撤銷原處分，以維異議人權益云云。
二、原處分意旨略以：異議人即受處分人丙○○所有車牌號碼14
    88-FQ 自用小客車於97年8 月13日14時34分將車輛停放桃園
    縣大溪鎮○○路103 號前，為桃園縣政府警察局大溪分局逕
    行舉發「於設有禁止停車標線處所停車」，並填掣桃警局交
    字第DB00 00000號舉發違反道路通知單（下稱舉發通知單）
    。原處分機關依前開違規事實，於97年9 月8 日依道路交通
    管理處罰條例第56條第1 項第4 款、違反道路交通管理事件
    統一裁罰基準及處理細則第41條第4 項規定，以桃監裁罰字
    第裁52-D B0000000 號違反道路交通管理事件裁決書（下稱
    裁決書），裁處罰鍰900 元在案。
三、按禁止停車線，用以指示禁止停車路段，本標線為黃色實線
    ，禁止時間原則為每日上午7 時至晚間8 時，如有延長或縮
    短之必要時，應以標誌及附牌標示之，道路交通標誌標線號
    誌設置規則第168 條第3 項定有明文。且道路交通安全規則
    第112 條第1 項第4 款復規定，設有禁止停車標誌、標線之
    處所不得停車。次按汽車駕駛人在設有禁止停車標誌、標線
    之處所停車者，處600 元以上1,200 元以下罰鍰，道路交通
    管理處罰條例第56條第1 項第4 款亦有明文。再按，臨時停
    車，乃指車輛因上、下人、客，裝卸物品，其引擎未熄火，
    停止時間未滿3 分鐘，保持立即行駛之狀態者而言，道路交
    通管理處罰條例第3 條第9 款亦有明文。
四、經查：
  (一)按本條例之處罰，受舉發違反道路交通管理事件之受處罰人
    ，認為受舉發之違規行為應歸責他人者，應於舉發違反道路
    交通管理事件通知單應到案日期前，檢附相關證據及應歸責
    人相關證明文件，向處罰機關告知應歸責人，處罰機關應即
    另行通知應歸責人到案依法處理。逾期未依規定辦理者，仍
    依本條例各該違反條款規定處罰，道路交通管理處罰條例第
    85條第1項亦有明文。是如駕駛人有違反前述規定之違規行
    為，為警當場攔停者，處罰機關固應對汽機車之駕駛人為處
    罰；惟若舉發機關並非當場對之攔停，而對汽機車所有人為
    掣單舉發，如經舉發之汽機車所有人於舉發通知單上所載之
    應到案日期前到案，並告知處罰機關該名違規駕駛人姓名，
    即依前開規定處罰該違規之駕駛人，苟汽機車所有人未於應
    到案日期前到案，或雖於應到案日期前到案，而未告知處罰
    機關實際之違規駕駛人者，處罰機關仍應對車輛所有人加以
    處罰。查異議人之女乙○○於本院調查時，自承上開小客車
    係其所駕駛等語明確，而本件駕駛人雖為乙○○，實際之違
    規人固非異議人本人，然異議人既為本件違規車輛之所有人
    ，且既未依上開規定向處罰機關陳明更正受裁罰人，則處罰
    機關仍逕行處罰車輛所有人即異議人，自無違誤，合先敘明
    。
  (二)異議人所有車牌號碼1488-FQ號自用小客車於上開時、地，
    將車輛停放於桃園縣大溪鎮○○路103 號前，為桃園縣政府
    警察局大溪分局逕行舉發「於設有禁止停車標線處所停車」
    填掣桃警局交字第DB0000000 號舉發違反道路通知單等情，
    有桃園縣政府警察局桃警局交字第DB0000000 號舉發通知單
    、交通部公路總局新竹區監理所桃園監理站97年9 月16日桃
    監裁罰字第裁52-DB0000000號違反道路交通管理事件裁決書
    、現場照片等件在卷可稽。
  (三)異議人固坦認上開舉發照片所示之自小客車係其所有，並由
    其女乙○○駕駛，而於97年8 月13日14時34分，將車輛停放
    大溪鎮○○路103 號前，惟辯稱：當時車輛未熄火，為臨時
    停車狀態，並以前揭情詞置辯。惟查，證人即桃園縣政府警
    察局大溪分局警員丁○○於本院調查時證稱：伊於8 月13日
    下午2 時到4 時執行取締違規勤務，於2 時20分至30分間經
    過上開中央路，該道路整條都是黃線，當時許多車輛違規停
    車，因該處是市場，如全部拍照舉發太不近人情，伊就先鳴
    笛，到別處巡視，返回時若看到並未離去而仍違規停車即行
    舉發，因已經有通知並給予時間移動車輛，故回到中央路後
    ，伊開始製作逕行舉發通知單。違規停車若是臨時停車需駕
    駛人在車上，不能熄火，不能超過3 分鐘，需符合上述三要
    件，如缺一要件就要開單。本件並未看到異議人在車上，因
    那時另有別的勤務，就將照片交由值班員警甲○○填寫罰單
    等語屬實（參本院97年11月24日訊問筆錄第2 頁至第3 頁）
    ；另證人即桃園縣政府警察局大溪分局警員甲○○亦到庭結
    稱：本件現場是禁止停車，如異議人臨時停車也需符合臨時
    停車要件，依現場照片所示，違規事實已清晰可知而得依法
    直接告發等語明確（參本院97年11月24日訊問筆錄第2 頁至
    第4 頁）。查證人丁○○及甲○○與異議人並無宿怨嫌隙，
    其等對當日所見違規情形既於具結後堅證如上，堪認其確係
    依自己親自見聞所得而為上開供述。又依卷附現場照片顯示
    ，異議人所有車牌號碼1488-FQ 號車輛確為停放在黃色實線
    ，而在黃色實線設於路側之處所是否應禁止停車部分，已經
    法律明文規定，亦非異議人所得爭執。況且斯時車輛雖未熄
    火，而異議人亦未在車內等情為其所自承，益徵上開證人所
    述為真而堪認證人前開證述內容應與事實相符而足為採信。
    再查，道路交通違規車輛移置保管及處理辦法第5 條規定，
    汽車駕駛人違規停車，有本條例第56條第1 項情形，交通勤
    務警察、依法令執行交通稽查任務人員或交通助理人員，應
    責令汽車駕駛人將車移置適當處所；如汽車駕駛人不予移置
    或不在車內時，得逕行移置保管。異議人明知其所有自小客
    車停放於劃設黃線道路而擅自離開，故員警值勤時無從責令
    汽車駕駛人將車移置適當處所，遂依規定逕行舉發，核並無
    違誤。至異議人辯稱員警開單時間故意拉長，業經證人丁○
    ○證述因手錶時間與照片沖洗時間未調整一致等情，惟此對
    異議人上開違規事實之認定並無影響，附此敘明。
五、從而，本件異議人前開違規事證已足堪認定。則原處分機關
    依據前揭規定，裁處異議人罰鍰新臺幣900元，核無違誤。
    本件異議人之異議為無理由，應予駁回。
據上論斷，應依道路交通案件處理辦法第19條，裁定如主文。
中    華    民    國    98    年    3     月    27    日
                    交通法庭    法  官  呂美玲
以上正本證明與原本無異。
如不服本裁定，應於裁定送達後5 日內向本院提出抗告狀。
                                書記官  李玉華
中    華    民    國    98    年    4     月    6     日


司法院資訊處製作；財團法人民間司法改革基金會備份。
